【裁判字號】    99,上訴,244
【裁判日期】    990330
【裁判案由】    毒品危害防制條例
【裁判全文】
臺灣高等法院臺南分院刑事判決         99年度上訴字第244號
上  訴  人
即  被  告  甲○○
上列上訴人因違反毒品危害防制條例案件，不服臺灣臺南地方法
院98年度訴字第1735號中華民國98年12月31日第一審判決（起訴
案號：臺灣臺南地方法院檢察署98年度毒偵字第2215號），提起
上訴，本院判決如下：
    主  文
上訴駁回。
    理  由
一、按刑事訴訟法第361條、第367條規定，不服地方法院之第一
    審判決而上訴者，應提出上訴書狀，並敘述「具體理由」，
    為上訴必備之程式；其所提出之書狀未敘述上訴理由，或僅
    曾以言詞陳述上訴理由者，均應於上訴期間屆滿後20日內補
    提理由書於第一審法院。第一審法院經形式審查，認逾期未
    補提上訴理由者，應定期間先命補正；逾期未補正者，為上
    訴不合法律上之程式，應以裁定駁回。倘「已提出上訴理由
    」，但所提非屬具體理由者，則由第二審法院以上訴不合法
    律上之程式，判決駁回。而所謂「具體理由」，必依據卷內
    既有訴訟資料或提出新事證，指摘或表明第一審判決有何採
    證認事、用法或量刑等足以影響判決本旨之不當或違法，而
    構成應予撤銷之具體事由，始克當之（例如：依憑證據法則
    具體指出所採證據何以不具證據能力，或依憑卷證資料，明
    確指出所為證據證明力之判斷如何違背經驗、論理法則）；
    倘僅泛言原判決認定事實錯誤、違背法令、量刑失之過重或
    輕縱，而未依上揭意旨指出具體事由，或形式上雖已指出具
    體事由，然該事由縱使屬實，亦不足以認為原判決有何不當
    或違法者（例如：對不具有調查必要性之證據，法院未依聲
    請調查亦未說明理由，或援用證據不當，但除去該證據仍應
    為同一事實之認定），皆難謂係具體理由，俾與第二審上訴
    制度旨在請求第二審法院撤銷、變更第一審不當或違法之判
    決，以實現個案救濟之立法目的相契合，並節制濫行上訴（
    最高法院97年度台上字第892號判決參照。）。
二、上訴意旨略以：
(一)、上訴人即被告甲○○因涉毒品危害防制條例第10條第1項施
    用第一級毒品罪，上訴人於警詢、偵訊、原審均自白，坦承
    罪行，原審判處有期徒刑8月，依刑之量定，固為實體法上
    賦予法院得為自由裁量之事項，但此項職權之行使並非恣意
    為之，仍應以行為人之責任為基礎，審酌刑法第57條所列各
    款應注意之事項及一切情狀為之使輕重得宜、罰當其罪，以
    符合法律授權之目的，此即所謂自由裁量之內部界限。
(二)、上訴人於94年度聲字第142號裁定令入勒戒處所執行觀察勒
    戒後，認無繼續施用毒品傾向，於94年4月7日起執行完畢釋
    放，並經臺灣臺南地方法院檢察署檢察官以94年度毒偵緝字
    第16號、第17號為不起訴處分確定，雖於勒戒執行完畢釋放
    後5年內概括犯意又犯本罪施用第一級毒品海洛因，然觀察
    勒戒行為人乃屬強制診療之病人，戒斷後因家庭經濟壓力因
    素，僅於98年10月4日施打海洛因1次，依原審判處有期徒刑
    8月量刑失之過重，且毒品危害防制條例第10條第1項施用第
    一級毒品者處6月以上5年以下有期徒刑，雖說本案並無違背
    經驗及論理法則，於量刑上稍之過重，請審酌其犯罪之動機
    、目的、手段所生危害、智識程度、生活狀況，酌情酌減，
    撤銷原判決改判妥適之刑度，以實現個案救濟之立法相契合
    ，實現立法之實現定義。綜上，請准予此上訴意旨指摘詳為
    調查等情。
三、經查：
(一)、上訴人即被告甲○○前因偽造文書案件，於民國（下同）93
    年10月23日經臺灣臺中地方法院以93年度訴字第1396號判處
    有期徒刑4月，緩刑2年確定，嗣因於94年間另犯竊盜案件，
    經本院以94年度上訴字第475號判決處有期徒刑1年10月，經
    甲○○上訴後，於94年9月8日經最高法院以94年度台上字第
    494號判決上訴駁回確定，上開緩刑嗣經撤銷後減為有期徒
    刑2月，並與竊盜案部分接續執行，至98年4月8日縮刑執行
    完畢。甲○○另因施用毒品案件，經依原審法院94年度毒聲
    字第142號裁定令入勒戒處所執行觀察、勒戒後，認無繼續
    施用毒品傾向，於94年4月7日執行完畢釋放，並經臺灣臺南
    地方法院檢察署檢察官以94年度毒偵緝字第16號、第17號為
    不起訴處分確定。
(二)、詎其仍不知悔改，復於上開觀察、勒戒執行完畢釋放後5年
    內，基於施用第一級毒品海洛因之犯意，於98年10月4日上
    午9時許，在臺南縣佳里鎮漳洲里番子寮172號住處道路旁車
    牌號碼N8-0776號自小客車上，以注射針筒注射手臂靜脈血
    管之方式施用第一級毒品海洛因1次。嗣於同日上午11時2分
    許，在臺南縣佳里鎮六安里六安130號旁為警查獲，並扣得
    第一級毒品海洛因13包（合計淨重0.98公克，空包裝總重
    3.73公克）。
四、原審法院以：
(一)、上訴人即被告就其所為施用第一級毒品罪之犯行於警詢、偵
    查及原審審理時均已坦承不諱，並有臺南縣警察局佳里分局
    搜索、扣押筆錄1份及扣押物品目錄表1紙及刑案現場照片14
    幀、臺南縣警察局佳里分局查獲涉嫌毒品危害防制條例案毒
    品初步檢驗報告單1紙、臺南縣警察局佳里分局偵辦「毒品
    」案件尿液送驗對照表1紙及長榮大學98年10月17日出具之
    確認報告1份、法務部調查局98年11月5日調科壹字第098230
    30190號濫用藥物實驗室鑑定書1份、臺灣臺南地方法院檢察
    署刑案資料查註紀錄表及臺灣高等法院被告前案紀錄表各1
    份等為憑，堪認被告上開任意性自白與事實相符，應可採信
    。本件事證明確，被告犯行洵堪認定。
(二)、查海洛因為第一級毒品，毒品危害防制條例第2條第2項第1
    款定有明文。故核被告甲○○所為，係犯毒品危害防制條例
    第10條第1項之施用第一級毒品罪。被告施用第一級毒品海
    洛因前後非法持有第一級毒品海洛因之低度行為，已為其施
    用之高度行為所吸收，不另論罪。又被告前因偽造文書案件
    ，於93年10月23日經臺灣臺中地方法院以93年度訴字第1396
    號判處有期徒刑4月，緩刑2年確定，嗣因於94年間另犯竊盜
    案件，經本院以94年度上訴字第475號判決處有期徒刑1 年
    10月，經甲○○上訴後，於94年9月8日經最高法院以94年度
    台上字第494號判決上訴駁回確定，上開緩刑嗣經撤銷後減
    為有期徒刑2月，並與竊盜案部分接續執行，至98年4月8日
    縮刑執行完畢，有臺灣臺南地方法院檢察署刑案資料查註紀
    錄表及臺灣高等法院被告前案紀錄表各1份在卷可按，其於5
    年之內故意再犯本件有期徒刑以上之罪，為累犯，應依刑法
    第47條第1項加重其刑。爰審酌被告有如事實欄所載之前科
    素行，猶不知悔改，再犯本件施用第一級毒品罪，並審酌其
    犯罪之動機、目的、手段、所生危害、智識程度、生活狀況
    ，犯罪後坦承犯行態度良好及施用毒品自戕身心等一切情狀
    ，量處有期徒刑8月。
(三)、按查獲之第一級毒品，不問屬於犯人與否，均沒收銷燬之，
    毒品危害防制條例第18條第1項前段定有明文。是以本件扣
    案之第一級毒品海洛因13包（合計淨重0.98公克），應宣告
    沒收銷燬之。至本件扣案之第一級毒品海洛因外包裝13個，
    係用於包裹毒品，防其裸露、逸出、潮濕，便於持有藉以施
    用，且係經警當場所扣得被告持有之物，應係被告所有供施
    用毒品所用之物，又非屬毒品危害防制第19條第1項規定應
    沒收之物，應依刑法第38條第1項第2款規定，宣告沒收之（
    最高法院97年度台上字第4742號、第4256號判決意旨參照）
    。至未扣案被告用以施用第一級毒品海洛因之注射針筒，無
    證據足資證明其尚存在，未免將來執行發生困難，爰不併予
    宣告沒收，附此敘明等情。顯見原審法院已詳敘認定上訴人
    犯罪事實之理由、證據及量刑審酌之事由，從形式上審查，
    並無違背法令之情形。
五、上訴人提起上訴，僅略謂其前於94年施用第一級毒品，已經
    觀察勒戒處分完畢，屬強戒治療之病人，戒斷後因家庭經濟
    壓力因素，僅於98年10月4日再施用，原判決量刑過重，請
    依刑法第57條規定衡情酌減云云。惟查，原判決有關被告之
    量刑乃以：「爰審酌被告有如事實欄所載之前科素行，猶不
    知悔改，再犯本件施用第一級毒品罪，並審酌其犯罪之動機
    、目的、手段、所生危害、智識程度、生活狀況，犯罪後坦
    承犯行態度良好及施用毒品自戕身心等一切情狀」等語（見
    原判決事實及理由欄三）說明其量刑其心證，顯見已詳為調
    查後才予量刑，並已說明其所為量刑之心證，原判決量刑堪
    稱妥適。況查，本件上訴人上訴意旨僅抽象辯稱原判決量刑
    過重，並未依據卷內既有訴訟資料或提出新事證，指摘或表
    明第一審判決有何採證認事、用法或量刑等足以影響判決本
    旨之不當或違法之具體事由（按上訴理由是否具體，係屬第
    二審審查之範圍，不在命補正之列，刑事訴訟法第361條修
    正立法理由參照）。按之上開規定，本件上訴顯屬違背法律
    上之程式，自應予駁回，並不經言詞辯論為之。
六、依刑事訴訟法第367條前段、第372條，判決如主文。
中    華    民    國    99    年    3     月    30    日
                  刑事第三庭    審判長法  官  陳義仲
                                      法  官  楊清安
                                      法  官  宋明中
以上正本證明與原本無異。
如不服本判決應於收受送達後10日內向本院提出上訴書狀，其未
敘述上訴理由者，並得於提起上訴後10日內向本院補提理由書（
均須按他造當事人之人數附繕本）「切勿逕送上級法院」。
                                      書記官  王薇潔
中    華    民    國    99    年    3     月    30    日

司法院資訊處製作；財團法人民間司法改革基金會備份。
